【裁判字號】    94,勞上易,16
【裁判日期】    970723
【裁判案由】    給付薪資等
【裁判全文】
臺灣高等法院高雄分院民事判決        94年度勞上易字第16號
上  訴  人  高雄市私立大榮高級中學
法定代理人  乙○○○
訴訟代理人  丙○○
            丁○○
被 上 訴人  甲○○
            己○○
            戊○○
            庚○○
上列四人共同
訴訟代理人  郭憲彰律師
複代理人    陳三兒律師
上列當事人間給付薪資等事件，上訴人對於民國94年8 月22日臺
灣高雄地方法院94年度勞訴字第10號第一審判決提起上訴，本院
於民國97年7 月16日言詞辯論終結，判決如下：
    主  文
上訴駁回。
原判決所命給付之金額，減縮為上訴人應給付被上訴人甲○○、
戊○○各新台幣壹拾萬捌仟貳佰壹拾元，給付被上訴人己○
○、庚○○各新台幣壹拾伍萬陸仟玖佰陸拾玖元。
第二審訴訟費用由上訴人負擔。
    事實及理由
一、查，上訴人之法定代理人原係廖文雄，於民國96年11月1 日
    變更為乙○○○，有高雄市政府教育局（下稱高雄市教育局
    ）函在卷可稽（見本院卷第171 頁），茲乙○○○具狀承受
    訴訟，應予准許，核先明。
二、本件被上訴人起訴主張：被上訴人甲○○、己○○、戊○○
    、庚○○，分別自民國90年8 月1 日、91年8 月1 日、92年
    8 月1 日、91年8 月1 日起，受僱於上訴人擔任專任教師，
    聘僱期間分別至95年7 月31日、96年7 月31日、97年7 月30
    日、96年7 月31日止。詎上訴人所屬之教師評審委員會（下
    稱教評會）先後於93年8 月26日、93年8 月27日以被上訴人
    所任教之課數均有不足為由，而違法決議自93年9 月1 日起
    資遣被上訴人，並函請高雄市教育局核備，經高雄市教育局
    於94年1 月11日以高市教一字第0940 001123 號函覆上訴人
    「不予核備」，並於94年2 月3 日以高市教一字第09400038
    97號函覆上訴人，除重申上開公函意旨外，並命上訴人於93
    年度下學期開學前，完成被上訴人教師之聘任及排課事宜，
    如未依限完成，將依私立學校法第55條及第56條辦理。惟上
    訴人未經被上訴人同意，竟於94年2 月22日通知被上訴人，
    自94年3 月1 日起將其等改聘為行政職員，上開違法改聘行
    為，顯然拒絕被上訴人授課之給付，依民法第487 條之規定
    ，被上訴人除無需補服勞務外，尚得向上訴人請求原有之報
    酬。上訴人雖已給付本薪予被上訴人，但就93年9 月起至94
    年6 月止共10個月之研究費，均未給付，以被上訴人甲○○
    、己○○、戊○○、庚○○每月之研究費分別為新台幣（下
    同）15,357元、17,441元、15,3 57 元、17,441元計，上訴
    人共積欠被上訴人甲○○、己○○、戊○○、庚○○之研究
    費分別為153,570 元、174,410 元、153,570 元、174,410
    元，爰依兩造之僱傭契約及民法第487 條之規定提起本件訴
    訟等語。聲明求為判決：(一)上訴人應給付被上訴人甲○○15
    3,570 元、被上訴人己○○174, 410元、被上訴人戊○○15
    3,570 元、被上訴人庚○○174, 410元，及均自起訴狀繕本
    送達翌日起至清償日止，按年息5%計算之利息。(二)願供擔保
    請准宣告假執行。
三、上訴人則以：依教育部94年4 月19日台人(三)字第0940047614
    號函文所示，教師資遣案經確定撤銷，回復原聘任關係後，
    如於資遣期間有不到公不服勤之事實，則該期間內薪資之補
    發應僅限於本薪，研究費毋庸給付，依此函示內容，上訴人
    自無給付研究費予被上訴人之義務等語置辯。答辯聲明求為
    判決：(一)被上訴人之訴及假執行之聲請均駁回。(二)如受不利
    之判決，願供擔保請准宣告免為假執行。
四、原審判決被上訴人勝訴，上訴人不服，提起上訴。上訴聲明
    求為判決：(一)原判決廢棄。(二)被上訴人在第一審之訴及假執
    行之聲請均駁回。被上訴人答辯聲明求為判決：上訴駁回。
    因上訴人已給付94年6 月份之研究費，故被上訴人於本院減
    縮請求上訴人應給付被上訴人甲○○、戊○○各138,213 元
    ，應給付被上訴人己○○、庚○○各156,969 元。
五、兩造不爭執事項如下：
  (一)被上訴人甲○○、己○○、戊○○、庚○○分別自90年8 月
    1 日、91年8 月1 日、92年8 月1 日、91年8 月1 日起，受
    僱於上訴人擔任專任教師，惟上訴人所屬之教評會先後於93
    年8 月26日、93年8 月27日以被上訴人所任教之課數均有不
    足為由，而決議自同年9 月1 日起資遣被上訴人，並函請高
    雄市教育局核備。高雄市教育局於94年1 月11日以高市教一
    字第0940001123號函覆上訴人「不予核備」，並於同年2 月
    3 日函覆上訴人，除重申上開公函意旨外，並命上訴人於93
    年度下學期開學前，完成被上訴人教師之聘任及排課事宜，
    如未依限完成，將依私立學校法第55條及第56條辦理。惟上
    訴人於94年2 月22日通知被上訴人，自94年3 月1 日起將其
    等改聘為行政職員。
  (二)上訴人於93年8 月間決議資遣被上訴人時，被上訴人甲○○
    、戊○○之每月研究費均為15,357元、被上訴人己○○、庚
    ○○之每月研究費均為17,441元。
  (三)兩造間之聘任關係有民法僱傭契約規定之適用。
  (四)上訴人依據教評會之決議欲資遣教師之處分，依教師法第15
    條之規定，須經高雄市教育局之核備始生效力。
  (五)上訴人就上開高雄市教育局函覆不予核備之行政處分，提起
    訴願及行政訴訟，迭經高雄市政府訴願審議委員會訴願決定
    書（案號：0000000 號）、高雄高等行政法院94年度訴字第
    972 號判決、及最高行政法院97年度裁字第02213 號裁定駁
    回上訴人之訴而告確定。
六、兩造爭執事項為：被上訴人自93年9 月份起至94年5 月份止
    ，除本薪外，可否領取該期間內之研究費？茲分述理由如下
    ：
（一）查，被上訴人主張被上訴人甲○○、己○○、戊○○、庚
      ○○，分別自90年8 月1 日、91年8 月1 日、92年8 月1
      日、91年8 月1 日起，受僱於上訴人擔任專任教師，聘僱
      期間分別至95年7 月31日、96年7 月31日、97年7 月30日
      、96年7 月31日止等情，業據其等提出上訴人所核發之聘
      書在卷可證（見原審卷第6 至9 頁），且為上訴人所不爭
      執，自堪認屬實。
（二）次查，上訴人之教評會先後於93年8 月26日、93年8 月27
      日以被上訴人所任教之課數均有不足為由，而決議自93年
      9 月1 日起資遣被上訴人，並函請高雄市教育局核備，高
      雄市教育局於94年1 月11日以高市教一字第0940001123號
      函覆上訴人稱，上開決議因未經表決即予裁決，行政程序
      確有瑕疵而不予核備，就上開高雄市教育局之不予核備行
      政處分，上訴人不服，提起訴願及行政訴訟，經高雄市政
      府訴願審議委員會於94年9 月19日以高市府法一字第9401
      186 號訴願決定書駁回其訴願，上訴人不服，提起行政訴
      訟，經高雄高等行政法院以94年度訴字第972 號判決駁回
      其訴，上訴人不服，再提起上訴，經最高行政法院於97年
      4 月10日以97年度裁字第02213 號裁定駁回其上訴而告確
      定等情，有訴願決定書、高雄高等行政法院判決書、最高
      行政法院裁定（見原審卷第64至66頁、第127 至138 頁、
      第154 至155 頁）等在卷可證，且為兩造所不爭執，堪認
      為真正。足證上訴人所屬之教評會先後於93年8 月26日、
      93年8 月27日以被上訴人所任教之課數均有不足為由，而
      決議自93年9 月1 日起資遣被上訴人，係屬不合法，則兩
      造間之僱傭關係於上開聘僱期間屆滿前仍屬有效存在。又
      依兩造所簽立之僱傭契約約定，上訴人係聘僱被上訴人擔
      任教師，上訴人未經被上訴人同意，即自94年3 月1 日起
      ，擅將被上訴人改聘為行政職員，自屬不合法，被上訴人
      自得拒絕，而上訴人復未依高雄市教育局94年2 月3 日高
      市教一字第0940003897號函示內容，於93年度下學期開學
      前，完成被上訴人教師之聘任及排課事宜，足見非被上訴
      人不依約履行授課義務，而係上訴人拒絕為被上訴人排課
      ，致被上訴人無法依約給付，此係可歸責於上訴人而非被
      上訴人，則上訴人仍應依約給付被上訴人研究費。又教育
      部94年4 月19日台人(三)字第0940047614號函文內容雖表示
      ：「教師資遣案如經確定撤銷回復原聘任關係後，除須繳
      回已核發之資遣費外，其原經資遣期間因仍有不到公不服
      勤之事實，該段期間薪資之補發，應僅本薪（或年功薪）
      一項。」（見原審卷第58頁），惟此函示內容之情形與本
      案不同，尚難比附援引，是上訴人主張依上開教育部之函
      文，其毋庸給付被上訴人系爭研究費云云，不足採信。
七、綜上所述，被上訴人依僱傭契約及民法第487 條之規定，請
    求上訴人給付被上訴人甲○○、戊○○各138,213 元，給付
    被上訴人己○○、庚○○各156,969 元，均為有理由，應予
    准許。原審就此部分判命上訴人應如數給付，並無違誤。上
    訴意旨指摘原審判決不當，求予廢棄改判，為無理由，應予
    駁回。至原判決命上訴人給付部分，則應減縮為如主文第2
    項所示。
八、據上論結，本件上訴為無理由，依民事訴訟法第449 條第1
    項、第78條，判決如主文。
中    華    民    國    97    年    7    月    23    日
                            勞工法庭
                                審判長法官  張國彬
                                法      官  吳登輝
                                法      官  鄭月霞
以上正本證明與原本無異。
本件不得上訴。
中    華    民    國    97    年    7    月    23    日
                                書  記  官  吳新貞


司法院資訊處製作；財團法人民間司法改革基金會備份。
